【裁判字號】    92,交聲,1589
【裁判日期】    921016
【裁判案由】    交管條例聲異
【裁判全文】
臺灣板橋地方法院交通事件裁定                  九十二年度交聲字第一五八九號
    原處分機關  交通部公路總局臺北區監理所板橋監理站
    異  議  人
    即受處分人  甲○○○
右列異議人因違反道路交通管理處罰條例案件，對於交通部公路總局臺北區監理所板
橋監理站於民國九十二年九月十日以板監違字第裁四一－Ｃ00000000號違反
道路交通管理事件裁決書所為之處分，聲明異議，本院裁定如左：
        主  文
原處分撤銷。
甲○○○不罰。
        理  由
一、原處分意旨略以：車號Ａ八－三七０八號自用一般小客車，於民國九十二年八月
    九日二時十分許，於臺六十四線東西快速道路二十二點九公里處，經臺北縣政府
    警察局中和分局執勤警員查獲「擅改排氣管」，遂以北縣警交字第Ｃ00000
    000號舉發違反道路交通管理事件通知單當場舉發，嗣駕駛人曹國麟於九十二
    年八月十三日提出申訴，經原舉發單位函覆舉發之事實，原處分機關改依道路交
    通管理處罰條例第十六條第一項第五款規定（裝置高音量喇叭或其他產生噪音器
    物者），裁處異議人即汽車所有人甲○○○罰鍰新臺幣一千八百元，噪音器物沒
    入。
二、異議意旨略以：車號Ａ八－三七０八號自用小客車，於九十二年八月九日二時十
    分許，由異議人之子曹國麟所駕駛，行經臺六十四線東西快速道路二十二點九公
    里處，經臺北縣政府警察局中和分局執勤警員攔停查獲異議人「擅改排氣管」，
    遂以北縣警交字第Ｃ00000000號舉發違反道路交通管理事件通知單，依
    道路交通管理處罰條例第十六條第一項第二款規定當場舉發，惟該條款前段規定
    「燈光、雨刮、喇叭、排氣管、消音器設備不全或損壞不予修復者」始得裁罰，
    若警員以「擅自改裝排氣管，影響行車安全」為由開單舉發，即屬於法無據；又
    所謂「噪音」之認定，依機動車輛噪音管制辦法第九條第二項規定，應受測項目
    為原地噪音，而其噪音值標準依同辦法第四條規定，九十四年七月一日以前出廠
    者上限應為一０三ｄｂ，九十四年七月一日以後出廠者上限應為九六ｄｂ，超過
    上開數值者，始屬「噪音」；又排氣音量檢驗權責在於環保機關，對於經換（改
    ）裝或增、減、變更原有規格所產生噪音者，非有儀器設備無法認定，須經環保
    機關檢測後，方得依噪音管制法相關規定裁處。因此本案改裝排氣管是否造成噪
    音與否，不僅須以儀器設備始能判定，更非警察之處理權責所在，本案執勤警員
    無任何科學儀器鑑定異議人所有之車輛製造噪音，則原處分機關根據原舉發單位
    開立之舉發違規單所製作之違反道路交通管理事件裁決書亦屬無據，為此具狀聲
    明異議等語。
三、經查：車號Ａ八－三七０八號自用一般小客車，於民國九十二年八月九日二時十
    分許，於臺六十四線東西快速道路二十二點九公里處，經臺北縣政府警察局中和
    分局執勤警員查獲「擅改排氣管」，遂以北縣警交字第Ｃ00000000號舉
    發違反道路交通管理事件通知單當場舉發汽車所有人甲○○○，嗣駕駛人曹國麟
    於九十二年八月十三日提出申訴，經原舉機關函覆舉發事實，原處分機關乃於九
    十二年九月十日以板監違字第裁四一－Ｃ00000000號違反道路交通管理
    事件裁決書，改依道路交通管理處罰條例第十六條第一項第五款規定（裝置產生
    噪音器物者），裁處異議人罰鍰新臺幣一千八百元，噪音器物沒入，異議人於收
    受該裁決書後，於同年月二十九日聲明異議等情，有上開裁決書、舉發違反道路
    交通管理事件通知單、掛號郵件收件回執、申訴單、臺北縣政府警察局中和分局
    九十二年九月八日中警申字第０九二００三八四八四號函等件影本附卷可稽。惟
    查：警察機關於舉發違反道路交通管理事件時，關於違規行為之認定，倘以目視
    方法即可探知，要無課以拍照方式保存證據之義務，然而關於噪音之認定非目視
    可行，且是否構成噪音而讓人不能忍受，常涉及個人之主觀感覺，則行政機關對
    於此等製造噪音之違規行為，倘欲依法處罰，必須有一套客觀標準供民眾遵循，
    且其檢測方式亦非單以執勤警員主觀上感覺為憑，此外，依噪音管制法施行細則
    第十四條規定：「使用儀器檢查機動車輛噪音，由訓練合格並領有證書之人員為
    之。」是以車輛是否製造噪音，應以專業人員使用科學儀器檢測方可認定，非僅
    憑警員主觀上之臆測為其舉發之基礎，臺北縣政府警察局因此曾於九十二年九月
    二十四日以北警交字第０九二００九六八一一號函通令所轄各分局宜商請環保機
    關派員配合實施稽查，以避免因無儀器設備而僅憑臆測之「錯誤舉發」情事發生
    ，此有該函影本一紙附卷可稽。本件異議人所有車號Ａ八－三七０八號自用小客
    車，於九十二年八月九日二時十分許，行經臺六十四線東西快速道路二十二點九
    公里處，經臺北縣政府警察局中和分局執勤警員攔停稽查，該執勤警員就異議人
    改裝排氣管之事實雖能以目視認定，惟是否造成噪音，則應由專業人員以儀器檢
    測方能認定，本件既無使用儀器測得之噪音檢測值等積極證據足資認定上開車輛
    是否因改裝排氣管而超過規定之噪音值標準上限，自難僅憑執勤警員主觀上感覺
    即認定上開車輛裝置產生噪音器物。綜上所述，本件異議為有理由，原處分機關
    依道路交通管理處罰條例第十六條第一項第五款規定，裁處異議人罰鍰新臺幣一
    千八百元，並沒入噪音器物，尚有未洽，原處分應予撤銷，並諭知異議人不罰。
據上論斷，應依道路交通管理處罰條例第八十七條第二項，道路交通案件處理辦法第
二十條前段，裁定如主文。
中      華      民      國      九十二      年      十      月    十六  日
                                    臺灣板橋地方法院交通法庭
                                          法  官  樊  季  康
右正本證明與原本無異
如不服本裁定應於收受後五日內向本院提出抗告狀。
                                          書記官  馬  秀  芳
中      華      民      國      九十二      年      十      月    十六  日


司法院資訊處製作；財團法人民間司法改革基金會備份。
